【裁判字號】    99,上訴,641
【裁判日期】    991110
【裁判案由】    毒品危害防制條例
【裁判全文】
臺灣高等法院臺南分院刑事判決         99年度上訴字第641號
上  訴  人
即  被  告  甲○○
選任辯護人  林士龍律師（法律扶助律師）
            彭大勇律師（法律扶助律師）
上列上訴人因毒品危害防制條例案件，不服臺灣臺南地方法院99
年度訴緝字第4號中華民國99年5月25日第一審判決（起訴案號：
臺灣臺南地方法院檢察署97年度偵字第17998號、97年度偵緝字
第1508號），提起上訴，本院判決如下：
    主  文
原判決撤銷。
甲○○販賣第二級毒品，處有期徒刑柒年貳月，扣案之行動電話
壹支（含門號0000000000號SIM卡壹張）沒收之，販賣第二級毒
品所得新臺幣肆仟伍佰元沒收之，如全部或一部不能沒收時，以
其財產抵償之；又販賣第二級毒品，處有期徒刑柒年貳月，扣案
之行動電話壹支（含門號0000000000號SIM卡壹張）沒收之，販
賣第二級毒品所得新臺幣肆仟伍佰元沒收之，如全部或一部不能
沒收時，以其財產抵償之；又販賣第二級毒品，處有期徒刑柒年
肆月，扣案之行動電話壹支（含門號0000000000號SIM卡壹張）
沒收之，販賣第二級毒品所得新臺幣玖仟元沒收之，如全部或一
部不能沒收時，以其財產抵償之。應執行有期徒刑捌年，沒收部
分併執行之。
    事  實
一、甲○○明知安非他命係屬毒品危害防制條例第2條第2項第2
    款所列管之第二級毒品，非經許可，不得持有、販賣，竟基
    於意圖營利販賣第二級毒品安非他命（下稱安非他命）之犯
    意，以其所有之門號0000000000號之行動電話為販賣毒品之
    聯絡交易之工具，先後各別為下列販賣安非他命之行為：
(一)、先於民國96年11月17日凌晨2時35分許，乙○○以其持用之0
    000000000號行動電話撥打甲○○所持用之0000000000號行
    動電話向甲○○詢問安非他命之價格，因行動電話斷訊，甲
    ○○乃於同日凌晨2時39分許回撥乙○○所持用之上開行動
    電話與其聯繫，乙○○在電話中對甲○○表示欲購買半錢之
    安非他命，甲○○應允以新臺幣（下同）4,500元之價格出
    售。隨後於同日凌晨3、4時許，兩人在乙○○位在臺南縣官
    田鄉湖山村烏山頭83-1號住處前交易，甲○○即以4,500元
    之價格，販賣約半錢之安非他命予乙○○。
(二)、復於97年1月29日晚間6時34分許，乙○○再度以其持用之上
    開行動電話撥打甲○○所持用之上開行動電話聯絡購買數量
    約半錢之安非他命，至同日晚間8時40餘分許，甲○○抵達
    乙○○上址住處前，並再度以4,500元之價格，販賣約半錢
    之安非他命予乙○○。
(三)、再於97年2月2日晚間8時21分許，乙○○再度以其所持用之
    上開行動電話撥打甲○○持用之上開行動電話向甲○○購買
    安非他命，因甲○○表示並未在住處，乙○○遂要求甲○○
    於返回之後再與其聯絡，至同日晚間11時13分許，甲○○以
    其持用之上開行動電話聯絡乙○○，因雙方原本相約之乙○
    ○前揭住處前有警車巡邏，兩人遂約在上址南邊約300公尺
    處交易，甲○○並於電話中詢問乙○○欲購買安非他命之數
    量，乙○○表示欲購買一錢之安非他命。通話結束後不久，
    甲○○即於前開電話中約定之地點，以9,000元之價格，販
    賣重量約一錢之安非他命予乙○○。
二、嗣乙○○因涉嫌販賣安非他命為警查獲，於檢察官偵辦過程
    中，具狀向檢察官供出安非他命之來源，經檢察官指揮員警
    調查比對先前對乙○○進行通訊監察之譯文，並拘提、通緝
    甲○○到案，因而查獲；員警另於97年12月5日經甲○○不
    知情之女友孫淑華之同意，扣押孫淑華取自甲○○處而為甲
    ○○所有供販賣安非他命所用之行動電話（LG牌行動電話機
    具、序號：000000000000000；含門號0000000000號SIM卡一
    張）一支，計販賣第二級毒品所得共18,000元（均未扣案）
    。
三、案經臺灣臺南地方法院檢察署檢察官簽分暨臺南縣警察局麻
    豆分局報請臺灣臺南地方法院檢察署檢察官偵查起訴。
    理  由
壹、證據能力方面
一、按被告以外之人於檢察事務官、司法警察官或司法警察調查
    中所為之陳述，與審判中不符時，其先前之陳述具有較可信
    之特別情況，且為證明犯罪事實存否所必要者，得為證據，
    刑事訴訟法第159條之2定有明文。是依本條規定，被告以外
    之人於檢察事務官、司法警察（官）調查時所為之陳述，屬
    傳聞證據，依同法第159條規定，本無證據能力，必具備「
    可信性」及「必要性」二要件，始例外得適用上開第159條
    之2規定，認有證據能力，採為證據。此之「必要性」要件
    ，必須該陳述之重要待證事實部分，與審判中之陳述有所不
    符，包括審判中改稱忘記、不知道等雖非完全相異，但實質
    內容已有不符者在內，且該審判外之陳述，必為證明犯罪之
    待證事實存在或不存在所不可或缺，二者兼備，始足當之。
    故此所謂「為證明犯罪事實存否所必要者」，既必須達不可
    或缺之程度，自係指就具體個案案情及相關卷證判斷，為發
    現實質真實目的，認為除該項審判外之陳述外，已無從再就
    同一供述者，取得與其上開審判外陳述之相同供述內容，倘
    以其他證據代替，亦無從達到同一目的之情形而言。查證人
    乙○○於原審及本院審理時已到庭陳述，且其證述之重要待
    證事實部分與渠在警詢時之供述內容相符，則證人乙○○於
    警詢之供述既有審判中之陳述可以代替，自非屬「為證明犯
    罪事實存否所必要者」，則證人乙○○之警詢供述，非為證
    明犯罪之待證事實存在或不存在所不可或缺，從而該證人乙
    ○○於警詢之供述自非屬上開傳聞例外規定之情形，自無證
    據能力。
二、次按被告以外之人於審判外之言詞或書面陳述，除法律有規
    定者外，不得作為證據，刑事訴訟法第159條第1項固定有明
    文。惟被告以外之人於審判外之陳述，雖不符刑事訴訟法第
    159條之1至第159條之4規定，而經當事人於審判程序同意作
    為證據，法院審酌該言詞陳述或書面陳述作成時之情況，認
    為適當者，亦得為證據；當事人、代理人或辯護人於法院調
    查證據時，知有第159條第1項不得為證據之情形，而未於言
    詞辯論終結前聲明異議者，視為有前項之同意，同法第159
    條之5亦有明文。又被告以外之人於偵查中向檢察官所為之
    陳述，除顯有不可信之情況者外，得為證據；為同法第159
    條之1第2項所規定。同法第158條之3復規定：「證人、鑑定
    人依法應具結而未具結者，其證言或鑑定意見，不得作為證
    據」，其立法理由乃在擔保該證言或鑑定意見，係據實陳述
    或公正誠實之可信性。查證人乙○○於偵查中具結證述之詞
    係屬於偵查中向檢察官所為之陳述，雖屬傳聞證據，惟現階
    段刑事訴訟法規定，檢察官代表國家偵查犯罪、實施公訴，
    依法有訊問被告、證人及鑑定人之權，實務運作時，檢察官
    於偵查中向被告以外之人所取得之陳述，原則上均能遵守法
    律規定，不致違法取供，且經法定具結程序以擔保其證言之
    可信性，其可信度極高，被告並未提出有何顯不可信之情形
    ，又證人乙○○業經原審及本院審理時傳喚到庭，由被告及
    其辯護人詰問，證據調查程序自屬完備，是證人乙○○於偵
    查中之證言，自得為證據。另本案所援引具傳聞性質之言詞
    或書面證據，關於證據能力，提示當事人及辯護人均對之表
    示同意作為本案證據，亦未於本案言詞辯論終結前聲明異議
    ，爭執無證據能力；本院審酌各該審判外供述證據及書面作
    成時之情況，製作當時之過程、內容、功能等情況，其取得
    並無違法情形，具備合法可信之適當性保障，經綜合判斷，
    與本件犯罪待證事實，具有關連性，核無可信度明顯過低之
    情事，認具適當性，均得作為證據。
貳、認定犯罪事實所憑之證據及理由
一、訊據被告甲○○於原審及本院審理時固坦承曾於事實欄一之
    (一)、(二)、(三)所示時間，以伊持用所有上開0000000000號行動
    電話與乙○○所持用之0000000000號行動電話聯絡，且於電
    話聯絡後，於事實欄一之(一)、(二)所示時間、地點，兩度將數
    量約半錢之安非他命交予乙○○，並分別向乙○○收取4,50
    0元之事實（見原審訴字卷第43頁、本院卷第124頁），惟矢
    口否認有何被訴之三次販賣安非他命犯行，辯稱：伊係與乙
    ○○合資購買安非他命，並非販賣安非他命予乙○○，且事
    實欄一之(三)所示之時間，因當時有警車巡邏，故於電話聯繫
    後，並未與乙○○見面，乙○○係為獲得減刑供出上手而指
    伊販毒，且伊先前於電動玩具店曾與乙○○發生爭執，乙○
    ○之指述不實云云。惟查：
(一)、被告曾於事實欄一之(一)、(二)、(三)所示之時間，三度接獲乙○
    ○以其持用之0000000000號行動電話撥打至伊持用之000000
    0000號行動電話，兩人通話後，被告於事實欄一之(一)、(二)、
    (三)所示地點，將安非他命交予乙○○，並收取如事實欄一之
    (一)、(二)、(三)所示金額之事實，除據被告前開供述外，證人乙
    ○○於偵查中及原審審理中就其三度向被告購買安非他命之
    經過及雙方通話內容證稱：0000000000號行動電話係其持用
    ，0000000000號行動電話則為被告持用，其向被告購買安非
    他命，兩人均以上開行動電話聯絡；卷附通訊監察譯文所示
    96年11月17日凌晨2時35分04秒，發話人為乙○○之電話，
    乃其與被告之通話，通話內容中所稱「一半要多少」，係詢
    問安非他命之價格，被告表示「現在都沒有」，其後電話即
    斷訊；嗣後係由被告於96年11月17日凌晨2時39分22秒許撥
    打電話與其聯絡，其於該通電話中所稱「…半，半個要多少
    」，係詢問半錢重量之安非他命要多少錢之意，而被告於電
    話中所稱「5啦」，即指5,000元之意，之後其表示：「我哪
    有辦法，幹，不夠錢」，而被告詢問：「你那裡是多少」？
    係詢問其有多少錢之意，其於電話中表示：「4000多而已」
    ，而被告詢問：「有夠4500嗎」，其表示足夠上開金額，被
    告稱：「我回去再跟你講」，係指兩人見面再談，之後於當
    日凌晨約3、4時許，其與被告在其位於臺南縣官田鄉湖山村
    烏山頭83之1號住處前交易，當時被告交付重量半錢之安非
    他命，其則交付4,500元給被告；而卷附97年1月29日下午6
    時34分許之通訊監察譯文，乃其打電話詢問被告人在何處，
    並向被告表示欲購買與前一日所購買數量相同之安非他命，
    被告表示約1小時後前往其住處，卷附通訊監察譯文所示97
    年1月29日晚間7時51分51秒及同日晚間8時39分31秒許之二
    通通訊監察譯文，與前揭97年1月29日下午6時34分許之通訊
    監察譯文均係談論相同之購買安非他命事宜，當日實際交易
    之時間為晚間8時許，地點亦在其位在臺南縣官田鄉湖山村
    烏山頭83之1號住處，當時被告交付約半錢之安非他命，價
    格亦為4,500元；另97年2月2日晚間11時13分16秒之通訊監
    察譯文，係因當時其住處對面停放一台巡邏車，其遂撥打電
    話予被告聯繫，表示不要在其住處交易，看被告欲相約何處
    ，被告並於電話中詢問其欲購買多少數量之安非他命，其表
    示「一個」，亦即一錢之意，其另於電話中要求被告「拿幾
    個塑膠袋」，所指為夾鍊袋，係分裝毒品之用，之後其於電
    話中表示：「再往南一點」，係指其住處往南約300至500公
    尺之路邊；其與被告通話結束後不久，被告即抵達該處，被
    告交予其一錢之安非他命，而其則支付9,000元之價金等語
    （見原審訴緝字卷第64頁正面至66頁正面、67頁反面；97年
    度他字第1270號偵查卷第35至37頁），另於本院審理時結證
    ：「（與被告有無恩怨？）沒有恩怨。」、「（你本身有吸
    食安非他命？）有。」、「（你安非他命案件被判刑確定？
    ）在執行了，判刑3年。吸食部分是勒戒回來。我是被判販
    賣二級毒品。」、「（你以前在一審、偵查庭供稱向甲○○
    買安非他命都實在？）實在。」、「（通聯紀錄與甲○○聯
    絡，所稱半個、壹個是指什麼東西？）半錢、一錢。」、」
    、「（你在通聯紀錄與甲○○對話稱，五啦，是何意？）是
    指價格五千元。」、「（你與甲○○三次購買，都是用你所
    有0000000000號行動電話與甲○○0000000000行動電話聯絡
    ？）應該是，那麼久了我不太記得。」、「（是否聯絡完價
    格、數量後，甲○○才交給你安非他命？）對。」、「（這
    三次購買安非他命，甲○○是否都有交付你安非他命？）是
    ，他親自交給我安非他命。」、「【請鈞院提示警卷第30頁
    通聯譯文】（當天你與甲○○對話，甲○○問你有無四千五
    ，你說有，甲○○說我回去再跟你講，當時甲○○手上有安
    非他命？）那天我有向他買，跟他聯絡的時候，我怎麼知道
    他手上是否有安非他命。」、「（當時你們當場就決定四千
    五？還是要另外回報？）我問他，他就說四千五，我就說四
    千五我有。」、「（你們97年2月2日那次有拿嗎？）有。」
    、「（你們97年2月2日拿的那次，是何時約定價格？）在拿
    之前應該有聯絡過。」等語（見本院卷第112頁至116頁），
    核與卷附如附表所示證人乙○○所持用之0000000000號行動
    電話通訊監察譯文內容相符（見97年度他字第1270號偵查卷
    第17至18頁、原審訴字卷第118頁至120頁），且被告供承上
    開通訊監察譯文內容確係伊與乙○○之通話內容無誤（見原
    審訴緝字卷第69頁反面），是認證人乙○○對於向被告購買
    毒品乙節，係先以上開行動電話聯絡購買毒品之數量、價格
    ，約定交易地點同時交付金錢、毒品之方式交易，足見證人
    乙○○所為被告確有於上開時地販賣三次第二級毒品安非他
    命之證述，應可採信。此外復有檢察官及原審法院另案針對
    證人乙○○所持用之0000000000號行動電話核發之通訊監察
    書及通訊監察譯文在卷（見原審訴字卷第83頁反面至87頁、
    117頁至121頁）。另證人乙○○係於97年3月12日在上開住
    處經警查獲（證人乙○○另案販賣第二級毒品安非他命），
    並扣有安非他命吸食器1組、吸管2支及玻璃球1個乙節，此
    有本院98年度上訴字第979號刑事判決在卷可稽（見原審卷
    第50頁至55頁），上開物品均可供施用第二級毒品安非他命
    所用之物，況被告與證人乙○○均係施用毒品之人，對毒品
    安非他命，應相當熟悉，而證人乙○○因施用第二級毒品安
    非他命，經裁定送觀察、勒戒之事實，亦經證人乙○○於本
    院審理時證述明確（見本院卷第112頁），並參酌被告坦承
    確有於事實欄一之(一)(二)之時地交付安非他命予證人乙○○乙
    節，足認被告販賣予證人乙○○者，應係第二級毒品安非他
    命無疑，足見被告確有於事實欄一之(一)、(二)、(三)之時、地販
    賣第二級毒品予乙○○共3次，應可認定。
(二)、就販賣毒品而言，不以販入後復行售出為必要，祇要有一於
    此，即已該當，是舉凡參與買賣之價、量（含品質）、時、
    地等重要因素之接洽、約定、收付款項、付取貸品作為均屬
    之，一經參與上揭行為，即為從事該構成要件以內之行為者
    ，即應論以販賣毒品罪。而犯罪者，通常在隱密之中進行，
    電話聯絡，尤多暗語，揆諸證人乙○○上開證述，被告於96
    年11月17日2時39分22秒許，以其使用之0000000000門號行
    動電話撥打至伊所使用之0000000000門號行動電話，提到「
    半個」即指半錢安非他命、「5啦」即指價格5千元，97年2
    月2日23時13分16秒許，以其使用之0000000000門號行動電
    話撥打至伊所使用之0000000000門號行動電話，提到「1粒
    」即指1錢安非他命，而參之上開96年11月17日2時39分22秒
    許之通訊監察譯文，乃係乙○○向被告詢問購買「半個」安
    非他命之價格，經被告答以：「5啦」，乙○○旋即表示不
    夠錢，被告再詢問乙○○那裡有多少後，乙○○表示有4,50
    0元，被告始同意以乙○○答復之「4,500」價格達成交易等
    情節，觀諸通訊監察譯文經由證人乙○○上開所為之證述，
    被告撥打證人乙○○行動電話以暗語談論毒品安非他命之數
    量、價格，實可認定係被告和證人乙○○為買賣毒品交易。
(三)、被告於偵查中坦承有使用0000000000號行動電話，而上開門
    號之行動電話係放在證人即其女友孫淑華處經警查扣乙節不
    諱（見偵緝字卷第31頁、32頁），又於本院審理時供稱：「
    0000000000號行動電話是你申請的？）不是我申請的。」、
    「（為何由你使用？）因為當時我沒有電話，是我朋友拿給
    我使用的。」、「（手機的機身是否他給你的？）他是整支
    手機給我，包括手機的機身都給我。」、「朋友送我的，他
    沒有要回去，包括手機本身，全部送我，他說我沒有手機用
    ，所以門號、手機都送給我」等語（見本院卷第75頁、125
    頁），並經證人即其女友孫淑華於警詢時證述上開門號之行
    動電話係被告所有，且均由被告使用等語屬實（見警卷第34
    頁），復有扣押筆錄、扣押物品目錄表各一紙在卷可稽，亦
    有扣案被告所有之行動電話（LG牌行動電話機具、序號：00
    0000000000000；含門號0000000000號SIM卡一張）一支可資
    佐證，應認上開門號之行動電話係被告所有，實可認定。
二、被告雖辯稱與乙○○合資購買安非他命云云，然查：
(一)、查販賣毒品者被證人供出來源而遭法辦後，為避免遭受重刑
    追訴，除有部分被告完全否認其事者外，大多避重就輕，諉
    稱其係與證人合資購買毒品，或其係代證人向他人購買毒品
    云云，以圖混淆卸責，而在警偵訊時供出被告販毒之證人，
    為免得罪被告而不利於己，亦常於事後翻異前供改稱其係與
    被告合資購買毒品或其係請被告代其向他人購買毒品，警訊
    時所供係警方強迫其指證被告，並非實在云云，以圖掩飾其
    在警訊時指證被告之事實而協助被告卸責，此種情形在法院
    審判實務上所見甚為普遍，其原因除基於被告與證人本身趨
    吉避凶之人性自然心理之外，其主要原因係在於所謂「合資
    購買」、「代為向他人購買」其外觀行為即「交貨取款」之
    動作，均與販賣（或轉賣）毒品行為表現相同，三者間甚難
    由外觀行為加以區分，而前二者與販賣毒品行為唯一不同之
    處，僅係在於行為人主觀上是否有營利之意思，及是否有從
    轉手毒品中獲取利潤之區別而已，而行為人主觀上是否有販
    賣之意圖與其是否有從交貨取款之行為中獲取利潤，則甚難
    取得證人證述以外之直接證據資料加以證明，因此，被告基
    於保護自己之本能往往採取此類辯解以圖混淆真相而脫免刑
    責，至證人為免得罪被告對己不利，亦往往改以相同之說法
    ，俾便協助被告卸責。再者施用毒品者，均應有其毒品來源
    ，且施用毒品者之間彼此互通有無而零星販賣之情形亦甚為
    普遍，如上手有毒品，自可直接將毒品販賣予需用者，如上
    手無毒品，亦可由該上手向再上手取得毒品後轉賣予需用者
    ，且轉賣可獲取相當差價及利潤，而合資購買，對於出面向
    上手購買毒品再轉交者並無利可圖，且毒品海洛因原可依購
    買者資力之不同而增減其購買之份量，並無必須與他人合資
    購買之必要性存在，基於人類圖利自己之本能以觀，一般毒
    品施用者大多習於利用轉手毒品之機會牟取利益（相當於轉
    賣行為），茍非有特殊情事，較少以所謂「合資購買」之方
    式取得毒品，雖有謂合資購買毒品份量較多，較為便宜云云
    ，然毒品安非他命係違禁物，物稀價昂，貨源取得不易，並
    非一般滯銷商品須以打折或多買多送之方式促銷，尚難認有
    所謂購買較多較便宜之情事，因此所謂「合資購買毒品」，
    在理論上固有其存在之或然性，然依實際情況言，多半係基
    於施用毒品者彼此間具有較特殊之關係或交情（例如夫妻、
    兄弟或感情極佳之朋友等）之前提下，始較有存在之情形，
    而在不具有上述特殊關係之情形下，事實上較為罕見。查證
    人乙○○於偵查中、原審及本院審理中，始終堅稱係向被告
    購買安非他命，已如上述，且於原審審理中明確證稱未曾與
    被告合資購買安非他命乙節（見原審訴緝卷第66頁正面）；
    反觀被告先於偵查中僅單純否認販賣安非他命予證人乙○○
    ，全未提及有何與證人乙○○合資購買安非他命情事（見偵
    緝字偵查卷卷第57頁），被告於原審及本院審理時始改稱合
    資云云，已有可疑。
(二)、被告於原審審理中供稱：伊與乙○○合資購買安非他命，之
    所以由伊出面購買，係因上游藥頭乃伊友人，伊向友人購買
    較為便宜，且伊有車可用，另若乙○○所出金額不足，亦係
    由伊倒貼云云（見原審訴緝字卷第74頁反面）。然被告於原
    審審理時供承與證人乙○○並無交情，僅係打電動玩具相識
    ，並曾一同施用毒品等語（見原審訴緝字卷第74頁反面）。
    則依被告所供情節，伊與證人乙○○二人顯無特殊交情；而
    依被告所陳情節，合資購買之安非他命之所以價格較低，係
    因伊與友人之關係，與證人乙○○無涉，且被告購入安非他
    命後，尚須親自駕車將安非他命送往證人乙○○住處，甚至
    須為證人乙○○貼補不足之價金，則此種合資購買安非他命
    之模式，對被告顯無任何利益，被告焉有耗費時間、金錢，
    而刻意與證人乙○○合資為之取得安非他命之理？所辯顯與
    常情有違。
(三)、又被告於原審審理時供稱：伊與乙○○合資購買安非他命約
    四至六次，合資之方式乃伊與乙○○先以電話聯繫，於雙方
    同意合資後，由伊撥打電話詢問上游藥頭是否有安非他命，
    之後伊再撥打電話予乙○○告知是否有安非他命可資購買；
    又安非他命並無公定價格，有時較貴，需問乙○○意見云云
    （見原審訴緝字卷第75頁正面）。而於本院審理時供述：「
    （你向阿忠在新營拿取安非他命，到何處交給乙○○？）到
    乙○○官田住處。」、「（96年11月17日這次監察譯文為何
    價格都是你在談？）因為我與阿忠認識。我與阿忠談完安非
    他命的價錢，才回報乙○○價錢，因為我沒有自主權。」、
    「（如何拿？）也是同樣，一樣的程序，乙○○問我要不要
    ，我再向阿忠問價錢，在一起去向阿忠拿安非他命。」、「
    （通訊譯文內也是你決定價格？）當然我也問過阿忠，有時
    如果價錢沒有變動，當然就不一定要問阿忠，如果有很大變
    動，阿忠會主動告訴我價錢變動，我就要與乙○○談一下。
    」、「（何人決定價錢沒有變動？）阿忠。」、「（97年2
    月2日這次也是一錢9千元？）價錢沒有變動。」、「（為何
    這三次價錢都沒有變動，還要在電話中談價格？）因為都是
    我與阿忠談，所以價格我會比較清楚。」等語（見本院卷第
    78頁至80頁），依被告前開所辯情節，倘伊確有與證人乙○
    ○合資購買安非他命情事，且本案被訴部分均屬合資情形，
    則卷附通訊監察譯文應有被告向證人乙○○回報上游藥頭有
    無安非他命、該人所開出之價格如何，以及詢問證人乙○○
    可否接受等相關內容。惟觀諸卷附通訊監察譯文內容，非但
    全無被告所指可解為與證人乙○○合資購買安非他命之內容
    ，被告於96年11月17日凌晨2時39分22秒與證人乙○○通話
    內容中，甚至對於證人乙○○所詢「半錢」安非他命之價格
    ，直接於電話中回覆表示係：「5啦」，亦即5,000元，已詳
    如前述，顯見被告有直接決定安非他命價格之權限，此與被
    告所辯情節有所齟齬。更有甚者，依卷附96年1月29日晚間7
    時51分51秒之通訊監察譯文內容，證人乙○○於電話中詢問
    被告何時返回，並表示安非他命係他人所要，被告則回稱：
    「別人要的，就叫他來找我拿，又不是只應付他而已，別人
    要的就一直催」、「你要刁難他們啊，叫他們要的會直接來
    找我拿，不要就算了」（見97年度他字第1270號偵查卷第18
    頁），此等口吻，在在顯現被告掌控安非他命貨源，奇貨可
    居之心態，與被告所辯合資購買安非他命而徵詢證人乙○○
    意見云云，大相逕庭，由此益見伊辯稱合資云云，純屬事後
    卸責之詞，不足採信。至被告於96年11月17日2時39分22秒
    通訊監察譯文曾稱：「我回去再跟你講」、證人乙○○於97
    年2月2日20時21分52秒通訊監察譯文曾稱：「拿過來，我錢
    給你」、「你回來再打給我」等語，惟依被告與證人乙○○
    上開交易過程，被告均在住處外面，無法即時完成交易，均
    在證人乙○○催促下始至約定地點，是認上開通訊監察譯文
    所示係被告要求證人乙○○等候之意，尚難資為被告與證人
    乙○○係合資購買之有利認定。
(四)、被告另辯稱：97年2月2日11時13分許，因當時有警車巡邏，
    而巡邏車往伊方向駛過，故並未與乙○○見面云云。然被告
    當時確有交付安非他命並收取價金等情，業據證人乙○○於
    原審及本院審理中結證明確，已如前述，且由卷附通訊監察
    譯文內容可知（見97年度他字第1270號偵查卷第17至18頁）
    ，被告與證人乙○○於當日晚間8時21分許起至11時13分許
    止，以四通電話密集聯絡，顯見證人乙○○亟欲取得安非他
    命；而當日晚間11時13分許最後一通電話，證人乙○○亦已
    指示被告於其住處南邊見面。則被告既已攜帶安非他命，耗
    時費力驅車至證人乙○○住處附近，且警車僅係巡邏經過，
    並無長期駐守或下車盤查往來人車情形，衡情被告當可待警
    車經過後，再與證人乙○○交易毒品，應無坐視交易失敗，
    以致毫無利得之理。被告於原審審理中辯稱因警車巡邏經過
    以致並未交易云云，與證人乙○○證詞相左，復與常情相悖
    ，亦無可取。
三、至於，被告辯稱伊先前曾於電動玩具店與乙○○發生爭執，
    其指證伊販毒，應係為求減刑而誣陷云云。查證人乙○○因
    供出被告為其毒品來源，於自身所涉販賣安非他命之案件中
    ，經法院審理後認符合毒品危害防制條例第17條第1項之規
    定，予以減刑，此固據證人乙○○到庭證述明確，並有證人
    乙○○之臺灣高等法院被告前案紀錄表及臺灣高等法院臺南
    分院98年度上訴字第979號刑事判決在卷可憑（見原審訴緝
    字卷第46至55頁、68頁反面），然證人乙○○是否為求減刑
    而供出上手，乃其指證被告販毒之動機問題，與其指證之內
    容是否真實，本屬兩事，原不能僅以證人乙○○有獲得減刑
    之動機而逕指其證述內容不實。況，證人乙○○於偵查及原
    審及本院審理中所證情節，有被告自承內容為真之通訊監察
    譯文可資補強，堪認與事實相符。反觀被告所辯，非但證人
    乙○○否認其事，即便被告於偵查中亦供稱：「…有一次打
    電動，我曾經贏了他（即證人乙○○）的臺子，就沒有再說
    話了」、「（問：贏了他的臺子是何意思？）不是指他經營
    電玩，是指他玩那臺子輸了，我下去玩贏了。我與他並沒有
    恩怨」（見偵緝字偵查卷第58頁），顯見被告與證人乙○○
    並未因把玩電動遊戲機台而發生糾紛。是不能僅以證人乙○
    ○因供出被告為毒品來源以致獲得減刑，即逕指其所證情節
    不實而為有利於被告之認定。
四、末按安非他命物稀價昂，取得不易，且為政府嚴予查緝之違
    禁物，販賣者刑責甚重，毒品價格常隨各種主、客觀因素而
    變動，固非一成不變，苟無利可圖，衡情應無甘冒被查緝之
    危險而平價無端轉交。次按，毒品並無公定之價格，不論任
    何包裝，均可任意分裝增減分量，而每次買賣之價量，亦可
    能隨時依雙方間之關係深淺、資力、需求量及對行情之認知
    、來源是否充裕、查緝是否嚴緊，購買者被查獲時供述購買
    對象之可能性風險之評估等而異其標準，非可一概而論。販
    賣之利得除經坦承犯行或價量俱臻明確外，委難查得實情；
    惟販賣者從價差或量差中牟利方式雖異，但其意圖營利之非
    法販賣行為則同一，顯見被告販賣毒品安非他命，有營利之
    意圖至明。
五、綜上所述，被告販賣第二級毒品安非他命共3次之犯行，足
    堪認定，本件事證明確，應依法論科。
參、論罪科刑之理由
一、新舊法比較：按行為後法律有變更者，適用行為時之法律，
    但行為後之法律有利於行為人者，適用最有利於行為人之法
    律，現行刑法第2條第1項訂有明文。查被告行為後，毒品危
    害防制條例於98年5月20日修正公布第4、11、11之1、17、2
    0及25條條文，並於98年5月22日生效。其中毒品危害防制條
    例第4條第2項，修正前係規定「製造、運輸、販賣第二級毒
    品者，處無期徒刑或七年以上有期徒刑，得併科新臺幣七百
    萬元以下罰金。」（行為時之舊法），修正後則規定：「製
    造、運輸、販賣第二級毒品者，處無期徒刑或七年以有期徒
    刑，得併科新臺幣一千萬元以下罰金。」（裁判時之新法）
    ，可知犯罪構成要件固然相同，惟法定刑併科罰金部分，已
    由七百萬元提高為一千萬元。經比較新舊法之結果，新法對
    被告而言並非較為有利，自應適用98年5月20日修正前毒品
    危害防制條例第4條第2項之規定對被告有利。
二、按安非他命係屬毒品危害防制條例第2條第2項第2款所規定
    之第二級毒品，不得持有及販賣，乃被告竟販賣之，是核被
    告甲○○所為，係犯98年5月20日修正前之毒品危害防制條
    例第4條第2項之販賣第二級毒品罪。被告販賣前非法持有第
    二級毒品安非他命之低度行為，為其進而販賣之高度行為所
    吸收，不另論以持有罪。
三、又被告先後三次販賣安非他命之行為，犯意各別，行為互殊
    ，應分論併罰。
肆、本院撤銷改判之理由
一、原判決以被告罪證明確，因予論罪科刑，固非無見，惟查：
    扣案之行動電話壹支（含門號0000000000號SIM卡壹張），
    既係被告所有，如前認定，且供販賣安非他命與乙○○之用
    ，應予宣告沒收，原審疏未詳查致認上開行動電話機無法證
    明搭配上開SIM卡撥打使用而為本件販賣毒品之用，因而未
    於主文為上開沒收宣告，容有未洽。
二、綜上所陳，被告上訴意旨否認有何販賣第二級毒品之犯行，
    因而指摘原判決不當，雖無理由，惟原判決既有前揭可議之
    處，即屬無可維持，自應由本院將原判決撤銷改判，以期適
    法。
(一)、爰審酌被告因一時貪念，未權衡利害輕重致罹重典，販賣所
    得不多，惟造成社會傷害其鉅，並兼衡其犯罪之動機、目的
    、手段、犯罪後之態度及所造成之損害等一切情狀，分別量
    處有期徒刑七年二月、七年二月、七年四月，並定其應執行
    刑為有期徒刑八年。
(二)、犯罪所得沒收部分：被告販賣安非他命所得共18,000元，雖
    未扣案，仍應依毒品危害防制條例第19條第1項規定宣告沒
    收之，如全部或一部不能沒收時，以其財產抵償之（金錢無
    須追徵其價額）。
(三)、扣案之行動電話壹支（含門號0000000000號SIM卡壹張），
    係被告所有，業據被告供明在卷，已如上述，並供販賣安非
    他命與乙○○之用，應依毒品危害防制條例第19條第1項規
    定宣告沒收之。
伍、適用之法律
一、刑事訴訟法第369條第1項前段、第364條、第299條第1項前
    段。
二、98年5月20日修正前毒品危害防制條例第4條第2項、19條第1
    項。
三、刑法第11條前段、第2條第1項前段、第51條第5款。
本案經檢察官郭珍妮到庭執行職務。
中    華    民    國    99    年    11    月    10    日
                  刑事第四庭    審判長法  官  吳志誠
                                      法  官  羅心芳
                                      法  官  吳森豐
以上正本證明與原本無異。
如不服本判決應於收受送達後10日內向本院提出上訴書狀，其未
敘述上訴理由者，並得於提起上訴後10日內向本院補提理由書（
均須按他造當事人之人數附繕本）「切勿逕送上級法院」。
                                      書記官  岑  玢
中    華    民    國    99    年    11    月    10    日
附錄本案論罪科刑法條全文：
修正前毒品危害防制條例第4條第2項：
製造、運輸、販賣第二級毒品者，處無期徒刑或七年以上有期徒
刑，得併科新臺幣七百萬元以下罰金。
附表（即通訊監察譯文）
┌─┬─────┬──┬─────┬─────┬───────────┐
│NO│監察號碼  │發話│非監察用戶│通話時間  │通話內容              │
│  │          │方向│          │          │                      │
├─┼─────┼──┼─────┼─────┼───────────┤
│一│0000000000│發話│0000000000│2007/11/17│A：喂。               │
│  │          │    │          │02:35:04  │B：喂。               │
│  │          │    │          │          │A：一半要多少？       │
│  │          │    │          │          │B：現在都沒有啦！現在 │
│  │          │    │          │          │   都沒有很多的。     │
│  │          │    │          │          │A：什麼？             │
│  │          │    │          │          │B：現在都沒有很多的。 │
│  │          │    │          │          │A：都沒有喔...斷訊。  │
│  ├─────┼──┼─────┼─────┼───────────┤
│  │0000000000│受話│0000000000│2007/11/17│A：喂。               │
│  │          │    │          │02:39:22  │B：你說甚麼。         │
│  │          │    │          │          │A：我說半，半個要多少 │
│  │          │    │          │          │   。                 │
│  │          │    │          │          │B：哦半個喔。         │
│  │          │    │          │          │A：對啦。             │
│  │          │    │          │          │B：5啦。              │
│  │          │    │          │          │A：5喔。              │
│  │          │    │          │          │B：對。               │
│  │          │    │          │          │A：我哪有辦法，幹，不 │
│  │          │    │          │          │   夠錢。我不是跟你嫌 │
│  │          │    │          │          │   貴啦。             │
│  │          │    │          │          │B：你那裡是多少。     │
│  │          │    │          │          │A：4000多而已。       │
│  │          │    │          │          │B：有夠4500嗎？       │
│  │          │    │          │          │A：4500是有。         │
│  │          │    │          │          │B：喔。               │
│  │          │    │          │          │A：你在哪裡。         │
│  │          │    │          │          │B：我回去再跟你講。   │
╞═╪═════╪══╪═════╪═════╪═══════════╡
│二│0000000000│發話│0000000000│2008/01/29│A：你在哪裡？         │
│  │          │    │          │18:34:07  │B：要做啥？           │
│  │          │    │          │          │A：要和昨天一樣（意指 │
│  │          │    │          │          │   和昨天一樣數量的毒 │
│  │          │    │          │          │   品）。             │
│  │          │    │          │          │B：喔，等一下我從你那 │
│  │          │    │          │          │   邊過去。           │
│  │          │    │          │          │A：要多久？           │
│  │          │    │          │          │B：1小時，我人在外地。│
│  │          │    │          │          │A：好啦。             │
╞═╪═════╪══╪═════╪═════╪═══════════╡
│三│0000000000│發話│0000000000│2008/02/02│A：有回來嗎？         │
│  │          │    │          │20:21:52  │B：有。               │
│  │          │    │          │          │A：拿過來，我錢給你。 │
│  │          │    │          │          │B：我人在外面。       │
│  │          │    │          │          │A：你回來打給我。     │
│  ├─────┼──┼─────┼─────┼───────────┤
│  │0000000000│受話│0000000000│2008/02/02│A：我家對面有一台巡邏 │
│  │          │    │          │23:13:16  │   車，看你要約在那邊 │
│  │          │    │          │          │   。                 │
│  │          │    │          │          │B：你要多少？         │
│  │          │    │          │          │A：拿1粒給我，順便拿幾│
│  │          │    │          │          │   個塑膠袋給我。     │
│  │          │    │          │          │B：要在哪裡？         │
│  │          │    │          │          │A：在往南一點。       │
│  │          │    │          │          │B：往南是往哪一邊？   │
└─┴─────┴──┴─────┴─────┴───────────┘

司法院資訊處製作；財團法人民間司法改革基金會備份。
